【裁判字號】    90,交上訴,1430
【裁判日期】    901024
【裁判案由】    過失致死
【裁判全文】
臺灣高等法院臺中分院刑事判決                  九十年度交上訴字第一四三號
    上  訴  人  臺灣彰化地方法院檢察署檢察官
    被      告  乙○○
右上訴人因被告過失致人於死案件，不服臺灣彰化地方法院九十年度交訴字第七六號
中華民國九十年六月二十九日第一審判決（起訴案號：臺灣彰化地方法院檢察署九十
年度偵字第二一四一號），提起上訴，本院判決如左：
      主  文
原判決撤銷。
乙○○從事業務之人，因業務上之過失致人於死，處有期徒刑捌月。緩刑參年。
      事  實
一、乙○○係「舜聖交通企業股份有限公司」之司機，平日以駕駛聯結車載運物料為
    業，係從事駕駛業務之人。於民國九十年一月三十日下午二時五十八分許（起訴
    書誤載為下午十九時二十分許），乙○○駕駛「舜聖交通企業股份有限公司」所
    有車牌號碼為ＷＧ─八二七號之油罐車，沿彰化縣伸港鄉○○○○道路由北往南
    方向行駛，行至西濱快速道路與濱二路口處時，本應注意汽車在行駛時，駕駛人
    應注意車前狀況，隨時採取必要安全措施，且行車速度，應依標誌規定之車速行
    駛，而依當時天候、路況、視距等情形，又無不能注意之情事，詎乙○○竟疏未
    注意遵守上開交通安全規定，在該處時速限制八十公里之路段，仍貿然以時速一
    ０五至一一０公里之速度駕駛前進。適有吳耀仁駕駛其所有車牌號碼為ＰＦ－二
    八八０號之自用小客車，搭載其配偶丁○○、其女甲○○及吳玉珊，在伸港鄉○○○○道路同路段之南向外側車道，準備於上開路口左轉往濱二路行駛之時，亦
    疏未注意遵守交通號誌及看清有無來車，即逕自左轉橫越西濱快速道路而行，迨
    乙○○見該自小客車由右方駛來業已避煞不及，致其所駕駛之油罐車右前方直接
    推撞自小客車之左側車身，市車內之丁○○因而受有頭部外傷合併蜘蛛膜下出血
    、左肱骨骨折及左鎖骨骨折之普通傷害；甲○○昀則受有下顎骨骨折之普通傷害
    ；吳耀仁亦因而受有腹部外傷導致低容積性休克，雖經緊急送醫治療，仍於同日
    晚間七時二十分許不治死亡。乙○○於事故發生後，在其上開犯行尚未被有偵查
    犯罪權限之機關或公務員發覺之前，即先以電話報警處理，繼於警員戊○○前來
    現場處理之時，再向戊○○警員申告其犯罪事實，進而接受裁判。
二、案經彰化縣警察局和美分局報請相驗後，由台灣彰化地方法院檢察署檢察官自動
    檢舉偵查起訴，及由被害人甲○○之法定代理人丁○○（兼為被害人）訴由台灣
    彰化地方法院檢察署檢察官移送本院併案審理（同署九十年度偵字第五五五一號
    ）。
      理  由
一、訊據被告乙○○（以下簡稱為被告）對其前開犯罪事實，已於本院審理時坦承不
    諱，且據告訴人丁○○指訴甚明，復有道路交通事故調查報告表及現場照片十六
    張附卷可稽。另被告所駕駛之大貨車於現場遺留之煞車痕跡長達八十四．二公尺
    ，除有上開道路交通事故調查報告表在卷足佐外，復經到場處理之警員戊○○到
    庭證述明確。參諸一般公路汽車煞車距離、行車速度對照表所示，一般車輛以時
    速八十公里行駛於新築之瀝青乾燥路面，所需煞車距離亦僅有三十公尺，遠低於
    被告在該處留存之八十四．二公尺。再以高速公路汽車煞車距離、行車速度及坡
    度對照表觀之，於坡度為０度、煞車痕係八十四．二公尺時，換算車行速度約在
    時速一０五公里至一百十公里之間。足見被告當時車速業已超逾時速一百零五公
    里以上。而上開被告肇事路段之行車時速限制為八十公里（參見道路交通事故調
  查報告表），被告於肇事之時，確有超速行駛，至堪認定。雖被告辯稱被害人未
    依燈號管制擅自左轉乙節，因無目擊證人，致無法認定被告此部分之辯解並非真
    實。惟按汽車在行駛時，駕駛人應注意車前狀況，隨時採取必要之安全措施；且
    行車速度，應依標誌之規定，不得超速行駛，此於道路交通安全規則第九十四條
    第三項、第九十三條第一項分別定有明文。被告身為職業駕駛人，對於上開交通
    安全規定，自屬知之甚明。而被告行經上開肇事路段之時，其天候、路況、視距
    均屬良好，被告並無不能注意之情形，詎竟疏未注意遵守上開交通安全規則，猶
    貿然超速前行致生本件車禍，以致被害人吳耀仁死亡，另被害人丁○○、甲○○
    亦受有上開普通傷害，縱被害人吳耀仁有駕車未依燈號管制擅自左轉之過失，被
    告對於被害人吳耀仁之死亡，及被害人丁○○、甲○○所受前開傷害，亦不能辭
    免過失責任。本件車禍經送請台灣省彰化縣區車輛行車事故鑑定結果，亦認被告
    駕駛半聯結車嚴重超速行駛，為肇事因素，此有台灣省彰化縣區車輛行車事故鑑
    定委員會九十年三月八日彰鑑字第九００一００號鑑定意見書一份附卷足憑（附
    於台灣彰化地方法院檢察署九十年度偵字第二一四一號卷第臺灣高等法院臺中分
    院刑事第庭二頁）。被告對此車禍之發生確有過失，自堪認定。此外，告訴人丁○○確因本件車禍受有頭部外傷合併蜘蛛膜下出血、左肱骨骨折及左鎖骨骨折之
    普通傷害，告訴人甲○○亦因本件車禍而同時受有下顎骨骨折之普通傷害，以上
    有彰化基督教醫院診斷書六紙附卷可稽（附於本院卷宗第四十一至四十六頁）。
    另被害人吳耀仁亦因本件車禍受有腹部外傷導致低容積性休克，經送醫急救仍不
    治死亡等情，亦經檢察官督同檢驗員相驗屬實，製有相驗筆錄、相驗屍體證明書
    、驗斷書、彰化基督教醫院法醫參考病歷摘要及屍體照片四張在卷可憑。堪認被
    告之過失行為與告訴人丁○○、吳智昀所受之傷害及被害人吳耀仁之死亡結果間
    ，確具有相當之因果關係。本案事證已臻明確，被告犯行至堪認定。
二、本案被告係「舜聖交通企業股份有限公司」之司機，平日以駕駛聯結車載運物料
    為業，為從事駕駛業務之人，此係被告所自承之事實。被告於駕駛汽車執行業務
    途中，因過失駕駛行為致人死、傷，核其所為，係犯刑法第二百七十六條第二項
    之業務過失致人於死罪及同法第二百八十四條第二項前段之業務過失普通傷害罪
    。被告以一業務過失行為，同時致被害人吳耀仁於死亡，且同時使告訴人丁○○
    及甲○○受有上開普通傷害，因而觸犯上開二罪名，係一行為觸犯數罪名之想像
    競合犯，應依刑法第五十五條之規定，從一重依業務過失致人於死罪處斷。又被
    告於肇事後，在其犯罪行為未被有偵查犯罪權限之機關或公務員發覺之前，即先
    以電話向警察機關報案，並於警員戊○○到現場處理時，向警員戊○○申告其犯
    罪事實，上情業據證人戊○○到庭證述明確，並有相驗案件初步調查報告表及道
    路交通事故調查報告表上報案人欄之記載足憑。被告嗣後既進而接受裁判，要與
    刑法自首之規定相符，應依刑法第六十二條前段之規定減輕其刑。又被告上開所
    犯，既有一行為觸犯數罪名之想像競合犯關係，為裁判上一罪，且被害人丁○○
    、甲○○亦已於法定其間內，以聲請上訴狀向公訴人提出傷害告訴，並由公訴人
    移送本院併辦在卷，此部分自亦為起訴效力所及，本院自應併予審判，併此敘明
    。
三、另台灣彰化地方法院檢察署檢察官於九十年九月三日以己○朝信字第三九００五
    號函移請併辦意旨中，雖認被告上開過失行為，亦有同使被害人吳玉姍受傷，經
    被害人吳玉姍之法定代理人丁○○提出告訴，因認被告此部分所為，亦涉犯業務
    過失傷害罪嫌等情，而移請求本院併案審理（即台灣彰化地方法院檢察署九十年
    度偵字第五五五一號）。惟按犯罪事實，應依證據認定之，無證據不得推定其犯
    罪事實；又不能證明被告犯罪者，即應諭知被告無罪之判決，此於刑事訴訟法第
    一百五十四條、及同法第三百零一條第一項分別定有明文。經查：本案被害人吳
    耀仁之妹吳季穎於案發當天，在彰化基督教醫院經警訊問時，就被害人丁○○、
    甲○○、及吳玉姍之受傷情形，係指陳：「我嫂子丁○○傷勢較嚴重，現在人還
    在加護病房搶救中，我姪子甲○○因嘴巴破掉尚無法開口，小姪子吳玉姍還小，
    並不知道事情之經過」等語。吳季穎並未敘及吳玉姍曾因此車禍而受有傷害。嗣
    於本院訊問時，吳玉姍之法定代理人丁○○亦未指述吳玉姍受有何項傷害，且在
    本院審理終結前，吳玉姍之法定代理人丁○○亦未能提出有關吳玉姍受傷之診斷
    證明書。此外，亦查無其他積極證據足認吳玉姍確因本件車禍受有傷害，是檢察
    官上開移送併辦部分，尚不能證明被告犯罪。此即與本案被告前開業務過失致人
    於死罪等犯行，不生裁判上一罪之關係。此部分既未據起訴，本院即屬無從審究
    ，應退還台灣彰化地方法院檢察署檢察官另為適當之處理，亦併此敘明。
四、原審判決就被告前開所犯，予以論罪科刑，固非無見。惟就被告前開業務過失傷
    害之部分，雖未經公訴人起訴，仍為起訴效力所及，原審法院未及併案審理，尚
    有未洽。是公訴人上訴，指謫原審判決不當，為有理由，自應由本院將原審判決
    撤銷，並予以改判。爰審酌被告之品行、其超速駕車之犯罪情節、犯罪所生危害
    、及被告在犯罪後，就被害人吳耀仁死亡部分，已與其家屬丁○○等人成立調解
    ，賠償新台幣（下同）三百十萬元（均已付清），另就告訴人丁○○及甲○○受
    傷部分，亦與告訴人丁○○及甲○○於九十年十月九日在彰化縣秀水鄉公所調解
    委員會完成調解，同意賠償一百六十萬元（調解書見本院卷宗第五六頁）等一切
    犯罪情狀，仍量處有其徒刑八月。又本案被告並無因犯罪而受有期徒刑以上刑之
    宣告之紀錄，此有台灣彰化地方法院檢察署刑案資料查註紀錄表及本院被告全國
    前案紀錄表在卷可按，被告因一時失慮，駕車超速而罹刑章，經此偵、審程序及
    刑罰之宣告，應足促其心知警惕，諒無再犯之虞，本院審酌上情，因認其所受之
    宣告刑，以暫不執行為適當，爰併宣告緩刑三年，以啟自新。
五、據上論斷，應依刑事訴訟法第三百六十九條第一項前段、第三百六十四條、第二
    百九十九條第一項前段，刑法第五十五條、第二百七十六條第二項、第二百八十
    四條第二項前段、第六十二條前段、第七十四條第一款，罰金罰鍰提高標準條例
    第一條前段，判決如主文。
本案經檢察官丙○○到庭執行職務。
中       華       民       國   九  十    年     十      月   二十四    日
                                臺灣高等法院臺中分院刑事第三庭
                                      審判長法  官  方  艤  駐
                                            法  官  胡  忠  文
                                            法  官  廖  柏  基
右正本證明與原本無異。
如不服本判決應於收受送達後十日內向本院提出上訴書狀，其未敘述上訴之理由者並
得於提起上訴後十日內向本院補提理由書（均須按他造當事人之人數附繕本）。
                                            書記官  柯  孟  伶
中       華       民       國   九  十    年     十      月   二十五    日
附錄條文：
刑法第二百七十六條：
因過失致人於死者，處二年以下有期徒刑、拘役或二千元以下罰金。
從事業務之人，因業務上之過失犯前項之罪者，處五年以下有期徒刑或拘役，得併科
三千元以下罰金。
                                                                        Ｋ


司法院資訊處製作；財團法人民間司法改革基金會備份。
